臺灣高雄地方法院民事判決　　　　　　　 98年度訴字第523號
原　　　告　崔鎗蘥
訴訟代理人　方春意律師
被　　　告　王家琪
上列當事人間請求損害賠償事件，本院於民國99年12月29日言詞
辯論終結，判決如下：
    主  文
被告應給付原告新台幣貳拾壹萬柒仟捌佰參拾元及自民國九十七
年二月一起至清償日止，按週年利率百分之五計算之利息。
原告其餘之訴駁回。
訴訟費用由被告負擔百分之四，餘由原告負擔。
本判決第一項得假執行。但被告於假執行程序實施前，以新台幣
貳拾壹萬柒仟捌佰參拾元供擔保，得免為假執行。
原告其餘假執行之聲請駁回。
    事實及理由
一、原告主張: 伊於民國96年4 月20日上午9 時35分許，騎乘車
    牌號碼J3F-920 號普通重型機車（下稱系爭機車），行經高
    雄市○○區○○路與中北路交岔路口，因被告所駕駛車牌號
    碼R4-1450 號自用小貨車（下稱系爭小貨車），沿中北路由
    北往南方向行駛，竟疏未注意車前狀況，隨時採取必要之安
    全措施，擦撞系爭機車致伊人車倒地，因此受有右肩、背挫
    傷、右手肘及右髖部擦傷，並因頭部受傷造成背髓空洞症，
    產生右手正中神經病變等傷害；伊因本件車禍事故而支出機
    車修理費新台幣（下同）12,550元、醫療費用45,452元，增
    加生活上需要費用103,600 元、喪失勞動能力450,000 元、
    勞動能力減損3,064,535 元，及因受有精神損失2,000,000
    元，共受有5,676,135 元之損害，爰依民法第184 條第1 、
    2 項、第191 條之2 等規定，提起本件訴訟等語。並聲明：
    (一)被告應給付原告5,676,135 元，及自起訴狀繕本送達翌日
    起至清償日止，按週年利率5%計算之利息。(二)願供擔保，聲
    請宣告假執行。
二、被告則以：伊就系爭車禍之發生應負過失責任不爭執，惟原
    告所受之「頸部脊髓空洞症」、「右手正中神經病變」，均
    非本次車禍事故所致，原告於本次車禍事故中僅受有擦、挫
    傷，應不至於影響工作，亦不須修養9 個月之久，故原告主
    張勞動能力減損、看護費、增加所需費用及精神慰撫金等之
    金額顯屬過高等語，資為抗辯。並聲明：(一)原告之訴駁回。
    (二)如受不利判決，願供擔保，請准免為假執行。
三、兩造不爭執事項︰
  (一)原告於96年4 月20日上午9 時35分許騎乘系爭機車，行經高
    雄市○○區○○路與中北路交岔路口，被告駕駛系爭小貨車
    疏未注意車前狀況，擦撞系爭機車致原告人車倒地，原告因
    而受有右肩、背挫傷、右手肘及右髖部擦傷，被告因本件車
    禍事故，經本院交通法庭以97年度交簡字第299 刑事簡易判
    決判處有期徒刑2 月，減為有期徒刑1 月，被告就本件車禍
    事故應負損害賠償責任。
  (二)被告因本件車禍事故支出系爭機車修理費用12,550元。
四、本件之爭點：
  (一)原告之頸部脊髓空洞症及右手正中神經病變之傷害，是否因
    本件車禍事故所造成？
  (二)如原告得請求被告賠償損害，其得請求之損害賠償項目如何
    ？金額應為若干？
五、得心證之理由：
  (一)原告主張：伊於96年4 月20日上午9 時35分許騎乘系爭機車
    ，行經高雄市○○區○○路與中北路交岔路口，被告駕駛系
    爭小貨車疏未注意車前狀況，擦撞系爭機車致伊人車倒地，
    因而受有右肩、背挫傷、右手肘及右髖部擦傷，被告就本件
    車禍事故應負損害賠償責任乙節，為被告所不爭執（見本院
    卷第158 頁），且被告因本件車禍事故，經本院交通法庭以
    97年度交簡字第299 刑事簡易判決判處有期徒刑2 月，減為
    有期徒刑1 月，有前開刑事卷宗在卷可證，是原告主張被告
    就本件交通事故應負過失責任，堪以採信。
  (二)如被告應負賠償責任，原告得請求之金額以若干為適當？
    1.按因故意或過失，不法侵害他人之權利者，負損害賠償責
      任；汽車、機車或其他非依軌道行駛之動力車輛，在使用
      中加損害於他人者，駕駛人應賠償因此所生之損害；不法
      侵害他人之身體或健康者，對於被害人因此增加生活上之
      需要時，應負損害賠償責任；不法侵害他人之身體、健康
      者，被害人雖非財產上之損害，亦得請求賠償。民法第18
      4 條第1 項前段、第191 條之2 前段、第193 條第1 項及
      第195 條第1 項前段分別定有明文。被告就本件交通事故
      之發生有過失，業如前述，則原告依上開條文規定，請求
      被告賠償損害，即屬有據。茲就原告請求之項目及金額，
      是否准許，分別說明如後：
      (1)機車修理費12,550元部分：原告主張因本件車禍支出機
        車修理費12,550元，業據提出估價單為證（見本院卷第
        52頁），且被告於本院審理時亦表明願意支付前開款項
        （見本院卷第131 頁），則原告此部分請求為有理由，
        應予准許。
      (2)醫療費用45,452元部分：
        原告主張其因發生本件交通事故，已支出醫療費用4
          5,452 元等情，固有許仁智診所收據、中央健康保險
          保險對象門診就醫紀錄明細表、財團法人奇美醫院（
          下稱奇美醫院）醫療費用統計表及收據、高雄醫學大
          學附設中和紀念醫院（下稱高醫）健保門診醫療費用
          證明單、財團法人義大醫院（下稱義大醫院）就醫情
          形及醫療費用表及收據、致良中藥行損傷接骨收據證
          明書為證（見附民卷第15頁、本院卷第62至63頁、65
          至66頁、68至73頁、141 至151 頁、附民卷第15頁）
          ，查原告因本件車禍事故而受有右肩、背挫傷、右手
          肘及右髖部擦之傷害，業如前述，惟原告之頸部脊髓
          空洞症及右手正中神經病變之傷害，是否因本件車禍
          事故所造成乙節，經本院檢送被告因前開傷勢就醫之
          全部病歷資料，囑託行政院衛生署醫事審議委員會鑑
          定結果，認原告於96年4 月20日因發生車禍受傷，隨
          即由119 救護車送至義大醫院急診就診，當時並無顯
          著神經缺損症狀。之後，病人因頸部疼痛及右臂乏力
          ，於4 月25日至神經外科門診就診，於5 月1 日行頸
          椎磁振造影檢查，顯示第5 、6 脊椎部位有兩處脊髓
          空洞症。一般脊髓空洞症有先天及後天兩種，先天症
          狀多是腦部或脊髓有先天疾病或異常，後天形成因素
          則可能是脊椎外傷、發炎、腦部出血或腫瘤…等因素
          ，造成脊椎中央管沾粘，阻塞漸漸造成原本很細微之
          脊髓中央管擴大成球狀或長條囊狀空洞，惟外傷性脊
          髓空洞之形成，必先有脊髓之損傷，並經數月或數年
          後才發生。本件原告於96年4 月20日受傷後，於11天
          後產生兩處明顯之脊髓空洞，可能性相當低，且若病
          症為外傷在短期內造成，則該病情應會繼續急速惡化
          ，但於96年10月30日及97年5 月27日之兩次追蹤頸椎
          磁振造影檢查顯示，該病症皆無明顯變化，而係持續
          穩定之影像，則該病症為先前已存在之可能性很高。
          另右手正中神經病變，則大多是腕橫韌帶肥厚，造成
          正中神經於腕部受壓迫所造成，其成因大都是體質、
          反覆機械性於該處施力造成韌帶肥厚或尿毒症…等因
          素，若無直接外傷撞擊或特定促成因素，則外傷引發
          該病症機率也不高，是依上述觀點而言，原告於96年
          4 月20日發生車禍，與脊髓空洞症及右手正中神經病
          變，難以推論具有因果關係存在等語，有行政院衛生
          署99年10月10日衛署醫字第0990213882號函暨所附之
          鑑定書在卷可證（見本院卷第235 至237 頁）。本院
          參酌上開鑑定意見，認原告因本件車禍事故而受有右
          肩、背挫傷、右手肘及右髖部擦之傷害，前開傷勢均
          屬挫傷及擦傷之傷害，並非直接外傷撞擊，且右手正
          中神經病變需經過一段時間之神經壓迫方有症狀發生
          ，則原告之右手正中神經病變，並非本件車禍事故所
          造成，與本件車禍並無因果關係（義大醫院96年12月
          12日09601690號函同此見解，見本院卷第216 頁），
          且原告於96年4 月20日受傷後，於11天後產生兩處明
          顯之脊髓空洞，與外傷性脊髓空洞之形成，必先有脊
          髓之損傷，並經數月或數年後才發生之情形不符，則
          原告之頸脊髓空洞症，並非本件車禍事故所造成，與
          本件車禍並無因果關係（高醫98年7 月9 日高醫附行
          字第0980002296號函同此見解，見本院卷第122 頁）
          ，則原告請求因本件車禍事故造成之右肩、背挫傷、
          右手肘及右髖部擦之傷害之就診費用，應予准許，請
          求其因脊髓空洞症及右手正中神經病變就診所支出之
          醫療費用，不應准許。
        原告主張於96年6 月23日前往奇美醫院就診支出醫療
          費用313 元（見本院卷第65至66頁），該部分費用係
          原告於神經外科脊椎外科就診所支出之費用，應屬脊
          髓空洞症就診支出之費用，核與本件車禍事故所受之
          傷害，並無因果關係，此部分請求，不應准許。
        原告主張自96年6 月11日起陸續至高醫就診，共支出
          醫療費用3,480 元（見本院卷第68至73頁），惟該部
          分費用均係原告於神經外科就診所支出之費用，核與
          本件車禍事故所受右肩、背挫傷、右手肘及右髖部擦
          之傷害，並無因果關係，此部分請求，不應准許。
        原告主張自96年4 月20日起至99年11月6 日陸續至義
          大醫院就診，共支出醫療費用7,029 元（見附民卷第
          8 至12頁），惟僅其中96年4 月20日支出之600 元係
          因本件車禍事故所受之右肩、背挫傷、右手肘及右髖
          部擦傷就診所支出之醫療費用，其餘費用係原告於腦
          神經外科、骨科、眼科等就診所支出之費用，核與本
          件車禍事故所受之傷害，並無因果關係，此部分請求
          ，不應准許。
        原告主張於96年6 月22日及同年月25日至許仁智診所
          就診，共支出醫療費用680 元（見附民卷第13頁），
          該部分係軀幹挫傷接受診療所支出之醫療費用，有中
          央健保局保險對象就醫紀錄明細表在卷可佐（見本院
          卷第62至63頁），與本件車禍事故之發生，具有因果
          關係，原告此部分之請求為有理由，應予准許。
        原告主張其接受民俗療法支出醫療費用33,600元，並
          提出收據為證（見附民卷第15頁），惟該部分醫療費
          用支出，並未經合格醫師之診療，原告無法證明此部
          分支出之必要性，且亦無法證明該支出與本件車禍事
          故所受之右肩、背挫傷、右手肘及右髖部擦傷有因果
          關係，則原告此部分請求，不應准許。
        綜上，原告請求支出醫療費用1,280 元，為有理由，
          應予准許（計算式：600 ＋680 ＝1,280 ），逾此部
          分之請求為無理由。
      (3)增加生活上需要費用103,600 元部分：原告主張其因本
        件車禍事故生活無法自理3 個月，受有看護費用損害72
        ,000元（含實際支出看護費用24,000元，親情照護未實
        際支出之損害48,000元），及支出計程車費31,600元，
        共計增加生活上需要費用103,600 元等語。惟查：
        原告因本件車禍至義大醫院就診，主訴因車禍受傷導
          致右肩無法舉起，經治療後已於當天出院，經評估其
          右肩活動力尚可，並無肌力喪失之情形，亦不曾訴及
          需他人照料其生活，故應不致有喪失生活自理能力而
          需他人照料之情事，有義大醫院98年6 月1 日義醫字
          第09800923號函在卷可稽（見本院卷第74頁），本院
          審酌上情，認原告雖因系爭車禍實際支出看護費用24
          ,000元，惟其並無他人照料之必要，則此部分支出顯
          非必要費用，此部分請求，不應准許；另親情照護受
          有48,000元損害部分，因原告並無受他人照顧之必要
          ，則原告此部分請求，亦屬無據。
        原告主張其因發生本件交通事故，已支出必要之就醫
          車資31,600元，業據其提出計程車收據為證（附民卷
          第19頁），惟僅其中至台南市許仁智診所就診2 次部
          分，支出計程車費4,000 元與本件車禍事故所受傷害
          有關聯性，則原告此部分請求，應予准許。另原告前
          往高醫及國術館就診部分，因前開就診與本件車禍事
          故並無因果關係，業如前述，則其因就診所支出計程
          車費，難認與本件車禍事故有因果關係，此部分請求
          不應准許；又原告主張自其住處往返奇美醫院就診1
          次支出計程車費用2,000 元，惟原告僅於96年4 月20
          日前往奇美醫院就診與本件車禍事故發生有因果關係
          ，其餘就診均與本件車禍事故無關，業如前述，而原
          告於96年4 月20日就診，係因車禍發生後以撥打119
          報案後到院，並非搭乘計程車，有急診病歷可證（見
          本院卷第76頁），則原告支出自其住處往返奇美醫院
          就診1 次之計程車費用2,000 元，顯非該次就診所支
          出，則原告請求此部分計程車費用支出，亦無理由。
        綜上，原告受有增加生活上支出之損害合計4,000 元
          。
      (4)喪失勞動能力450,000 元及勞動能力減損3,064,535 元
        部分：原告主張其因本件車禍受傷，自96年4 月21日起
        至97年1 月20日止，共9 個月不能工作，以每月薪資50
        ,000元計算，共受有不能工作損害450,000 元；另原告
        因本件車禍勞動能力減損50% ，至原告60歲退休，原告
        尚可工作13年，以每月薪資50,000元計算，每月勞動能
        力減損25,000元，依霍夫曼法扣除中間利息一次請求，
        共受有勞動能力減損3,064,353 元等語。查原告因本件
        車禍至義大醫院就診，主訴因車禍受傷導致右肩無法舉
        起，經治療後已於當天出院，經評估其右肩活動力尚可
        ，並無肌力喪失之情形，且可從事一般活動或較輕便之
        工作，該院無法判定原告需治療多久始能從事水電工作
        ，有義大醫院98年6 月1 日義醫字第09800923號函在卷
        可稽（見本院卷第74頁），本院審酌原告因本件車禍事
        故而受有右肩、背挫傷、右手肘及右髖部擦之傷害，所
        受之傷害僅係擦挫傷等皮肉表面傷害，應不致於影響原
        告從事水電工作及減損其工作能力，且原告亦未舉證證
        明因本件車禍事故而不能從事水電工作或受有勞動能力
        之減損，則原告請求不能工作之損害及勞動減損之損害
        ，均屬無據。
      (6)精神慰撫金2,000,000 元部分：
        按精神慰撫金之酌定，除原告所受之傷害程度外，尚應
        審酌兩造之身分地位、學識經歷、財產狀況、痛苦程度
        等節以定之。查原告因本件交通事故受有右肩、背挫傷
        、右手肘及右髖部擦傷之傷害，於96年4 月20日前往醫
        院就診，其身體及精神上當受有相當程度之痛苦，堪可
        認定。又原告現年50歲，高工畢業，任職水電工作，每
        月薪資約5 萬元，名下財產4 筆，價值合計1,237,808
        元；被告現年50歲，高中畢業，現為螺帽廠員工，每月
        薪資約43,000元，名下不動產2 筆，價值合計675,100
        元等情，業經兩造分別陳明在卷，並有交通事故調查筆
        錄教育程度欄及稅務電子閘門財產所得調件明細表在卷
        可憑（見本院卷第25至29頁、261 頁）。爰審酌前述兩
        造之學歷、身分、地位、經濟狀況及原告所受傷勢，及
        原告於96年4 月20日受傷，迄今已近4 年尚未能自被告
        處獲得賠償，更增加原告所受之精神痛苦等一切情狀，
        認原告請求精神慰藉金在200,000 元之範圍內為適當，
        逾此部分之請求，尚屬無據。
    2.以上合計准許之金額為217,830 元（12,550＋1,280+4,00
      0+200,000=217,830 ）。
   (五)末按給付無確定期限者，債務人於債權人得請求給付時，
     經其催告而未為給付，自受催告時起，負遲延責任。其經
     債權人起訴而送達訴狀，或依督促程序送達支付命令，或
     為其他相類之行為者，與催告有同一之效力；遲延之債務
     ，以支付金錢為標的者，債權人得請求依法定利率計算之
     遲延利息；應付利息之債務，其利率未經約定，亦無法律
     可據者，週年利率為5%，民法第229 條第2 項、第233 條
     第1 項前段及第203 條分別定有明文。經查：本件起訴狀
     繕本已於97年1 月31日送達被告，有送達達書附卷可稽（
     見附民第21頁）。揆諸前揭說明，原告得請求自97年2 月
     1 日起至清償日止，按週年利率5%計算之利息。
六、從而，原告本於侵權行為之法律關係，請求被告給付217,8
    30元，及自起訴狀繕本送達翌日即97年2 月1 日起，至清償
    日止，按週年利率5%計算利息，為有理由，應予准許，逾此
    範圍之請求，為無理由，應予駁回。
六、本件為所命給付金額未逾500,000 元之判決，依民事訴訟法
    第389 條第1 項第5 款規定，就判准給付部分，爰依職權宣
    告假執行。
七、據上論結：本件原告之訴為一部有理由、一部無理由，依民
    事訴訟法第79條、第389 條第1 項第5 款、第392 條第2 項
    ，判決如主文。
中    華    民    國   100    年    1     月    18    日
                  民事第三庭  法  官  洪能超
正本係照原本作成。
如不服本判決，應於送達後20日內，向本院提出上訴狀並表明上
訴理由，如於本判決宣示後送達前提起上訴者，應於判決送達後
10日內補提上訴理由書（須附繕本），如委任律師提起上訴，應
一併繳納上訴裁判費。
中    華    民    國   100    年    1     月    18    日
                              書記官  火秋予